【裁判字號】    97,交抗,811
【裁判日期】    970806
【裁判案由】    違反道路交通管理處罰條例
【裁判全文】
臺灣高等法院交通事件裁定             97年度交抗字第811號
抗告人即
受處分人  甲○○
上列抗告人因違反道路交通管理處罰條例案件，不服臺灣士林地
方法院97年度交聲字第451號，中華民國97年5月30日裁定（原處
分機關：臺北市交通事件裁決所97年3月14日北市裁四字第裁22-
AEV402913號），提起抗告，本院裁定如下：
    主  文
原裁定撤銷，發回臺灣士林地方法院。
    理  由
一、原裁定略以：本件抗告人即受處分人甲○○騎乘CWZ-172 號
    重型機車，於民國96年2 月4日凌晨0時31分許，在臺北市○
    ○○路○段506號（裁決書誤載為臺北市○○路○ 段）前，為
    臺北市政府警察局南港分局舊庄派出所警員攔停，經測試其
    吐氣所含酒精成分達每公升0.65毫克，超過規定標準每公升
    0.55毫克以上，當場舉發抗告人有「汽車駕駛人酒精濃度超
    過規定標準者（0.55以上）」之違規。因上開行為另觸犯公
    共危險罪，經臺灣士林地方法院以96年度士交簡字第695 號
    ，判處罰金新台幣（下同）3萬元確定，抗告人於96年6月21
    日繳納罰金執行完畢。原處分機關因此依道路交通管理處罰
    條例第35條第1項第1款（裁決書漏載第8 項）之規定裁處罰
    鍰4萬5千元，並繳納不足之罰鍰1萬5千元，再吊扣駕駛執照
    12個月，固非無見。惟原處分機關漏未依道路交通管理處罰
    條例第24條第1項第2款之規定裁處施以道路交通安全講習，
    尚有未當，遂撤銷原處分，改諭知罰鍰1萬5千元，吊扣駕駛
    執照1年，並應接受道路交通安全講習等語。
二、抗告意旨略稱：抗告人既依臺灣士林地方法院96年度士交簡
    字第695號判決繳納罰金3萬元，豈可再以「刑事處罰偏低」
    之理由，要抗告人補繳1萬5千元罰鍰，故原裁定有違行政罰
    法第26條及大法官釋字第503號解釋之意旨。且抗告
    人並非駕駛「汽車」違規，為何吊扣抗告人之「汽車」駕駛
    執照，為此依法提起抗告等語。
三、經查：
(一)按汽車駕駛人飲用酒類或其他類似物後其吐氣所含酒精濃度
    超過每公升0.25毫克以上，不得駕車；汽車駕駛人，駕駛汽
    車經測試檢定酒精濃度超過規定標準，處汽車駕駛人1萬5千
    元以上6 萬元以下罰鍰，並當場移置保管該汽車及吊扣其駕
    駛執照1 年；前項汽車駕駛人，經裁判確定處以罰金低於本
    條例第92條第3 項所訂最低罰鍰基準規定者，應依本條例裁
    決繳納不足最低罰鍰之部分；汽車駕駛人有上開情形者，應
    接受道路交通安全講習，道路交通安全規則第114條第2款、
    道路交通管理處罰條例第35條第1項第1 款、第8項、第24條
    第1項第2款分別定有明文。又按94年12月14日修正後道路交
    通管理處罰條例第68條規定「汽車駕駛人，因違反本條例及
    道路交通安全規則之規定，受吊銷駕駛執照處分時，吊銷其
    持有各級車類之駕駛執照」，刪除「吊扣」之規定，其修正
    原因乃舊法將違規駕駛人所持有各級車類之駕駛執照一併吊
    扣，失之過苛，影響人民工作及生活甚鉅，故依修正後規定
    ，受「吊扣」駕駛執照處分時，不再「吊扣」其持有各級車
    類之駕駛執照，亦即道路交通管理處罰條例第35條第1項第1
    款規定之「吊扣駕駛執照」，係指「吊扣駕駛人酒後違規駕
    駛時，駕駛該違規車輛所憑之駕駛執照」而言，合先敘明。
(二)本件抗告人於上開時、地酒後騎乘CWZ-172 號重型機車違規
    行為，為抗告人所不爭執，並經台灣士林地方法院以96年度
    士交簡字第695號刑事簡易判決判處罰金3萬元，有該刑事簡
    易判決在卷為憑，上開違規行為，應堪認定。原處分機關原
    裁處最低罰鍰4萬5千元，且因抗告人已依上開簡易判決繳交
    罰金3萬元，尚應補繳1萬5千元，並未違反行政罰法第26條
    第2條規定及大法官會議釋字第503號解釋。惟原處分機關以
    抗告人原領有之重型機器腳踏車駕駛執照，於89年9月24日
    酒醉駕駛行為，早遭原處分機關於92年9月29日易處逕註即
    逕行（註銷），遂依道路交通管理處罰條例第35條第1項第1
    款規定，吊扣其「小型車普通駕駛執照」12個月，有證號查
    詢機車駕駛人資料2紙在卷為憑。然本件抗告人於違規時，
    係騎乘CWZ-172號重型機車，並非駕駛自用小客車，則原處
    分機關逕以其重型機器腳踏車駕駛執照已經被註銷，無從吊
    扣，而改吊扣抗告人之小型車普通駕駛執照，是否符合上開
    修正後道路交通管理處罰條例第68條規定之立法意旨，尚非
    全無研求之餘地。且依道路交通安全規則第61條之規定，抗
    告人領有小型車普通駕駛執照，僅得駕駛輕型機器腳踏車，
    則原處分機關吊扣抗告人之小型車普通駕駛執照，能否達到
    避免駕駛人酒後騎乘重型機車之再犯情形，確保用路人安全
    之目的，亦有疑義。抗告人據此指摘原裁定不當，尚非無理
    ，為兼顧審級利益，自應由本院將原裁定予以撤銷，發回原
    審法院另為適法之裁定。
據上論斷，應依道路交通案件處理辦法第26條，刑事訴訟法第41
3條前段，裁定如主文。
中    華    民    國    97    年    8     月    6     日
                  刑事第二庭審判長法  官  呂丹玉
                                  法  官  林恆吉
                                  法  官  李麗玲
以上正本證明與原本無異。
不得再抗告。
                                  書記官  廖婷璇
中    華    民    國    97    年    8     月    6     日


司法院資訊處製作；財團法人民間司法改革基金會備份。
